臺灣高雄地方法院刑事判決
111年度訴字第133號
公  訴  人  臺灣高雄地方檢察署檢察官
被      告  周致生


選任辯護人  陳妙泉律師
被      告  張嵙鈞


上列被告因傷害案件，經檢察官提起公訴（109年度偵字第8534
號、109年度偵字第11565號），本院判決如下：
    主  文
周致生犯傷害罪，處拘役伍拾日，如易科罰金，以新臺幣壹仟元
折算壹日。
張嵙鈞無罪。
    事  實
一、周致生與藍國桓為雇傭關係。周致生於民國000年0月00日11
    時7分許，在高雄市○○區○○路0號中鋼公司廠區101號碼頭工
    作區，與藍國桓發生口角，已預見若任意拉扯機車尾部，可
    能導致乘坐於該機車之人因重心不穩傾倒，因而受傷，仍基
    於縱其行為致藍國桓受傷亦不違背其本意之傷害不確定故意
    ，於藍國桓至上址停車棚欲騎機車離開時，拉扯藍國桓所乘
    機車尾部，致藍國桓因機車傾倒，使其左足部遭機車腳架割
    傷，而受有左足根淺撕裂傷6公分之傷害。
二、案經藍國桓告訴及高雄市政府警察局小港分局報告臺灣高雄
    地方檢察署檢察官偵查起訴。
    理  由
甲、有罪部分
壹、程序部分
　　按被告以外之人於審判外之陳述，雖不符合刑事訴訟法第15
    9 條之1 至第159 條之4 之規定，但經當事人於審判程序同
    意作為證據，法院審酌該言詞陳述或書面陳述作成時之情況
    ，認為適當者，亦得為證據。當事人、代理人或辯護人於法
    院調查證據時，知有第159 條第1 項不得為證據之情形，而
    未於言詞辯論終結前聲明異議者，視為有前項之同意，刑事
    訴訟法第159條第1項及第159條之5分別定有明文。查本判決
    所引用具傳聞性質之言詞或書面證據，關於證據能力，經檢
    察官、被告周致生、辯護人於本院審判期日中均表示同意有
    證據能力（院卷第131頁），本院審酌此等證據資料製作時
    之情況，尚無違法不當及證明力明顯過低之瑕疵，亦認為以
    之作為證據應屬適當，故揆諸前開規定，應認前揭證據資料
    均例外有證據能力；至非供述證據部分，與本案事實具自然
    關聯性，且非公務員違背法定程序所取得，依同法第158條
    之4規定反面解釋，亦具證據能力。
貳、實體部分
一、認定事實所憑之證據及理由
　　訊據被告周致生固坦承於上揭時地與證人即告訴人藍國桓發
    生口角衝突，並有於證人藍國桓欲騎乘機車離開時，拉扯該
    機車尾部之行為，惟矢口否認有何傷害犯行，辯稱：我只是
    要請證人藍國桓留下來好好談一談云云；辯護人亦為被告周
    致生之利益辯護稱：被告周致生上開行為並無傷害故意，與
    證人藍國桓之前開傷勢亦無相當因果關係云云，經查：
　　㈠被告周致生上揭坦承部分，業據其於準備程序中供承在卷
      （院卷第38頁），核與證人藍國桓於警詢、偵查及審判中
      （警卷第10至13頁，偵一卷第28至29、41至42、70至71頁
      ，院卷第132至145頁）相符，並有案發現場位置圖1張（
      他卷第13頁）、現場手機錄影畫面翻拍及蒐證照片4張（
      警卷第15至16頁）、現場手機錄影畫面之檢察事務官勘驗
      筆錄1份、截圖照片4張（偵一卷第91至99頁）、被告周致
      生之指認照片1張（指認人：藍國桓）（警卷第18頁）在
      卷可稽，是上開事實，應堪認定。
　　㈡查證人藍國桓於警詢、偵查及審判中證稱：109年3月11日1
      1時7分許，我在我工作地點即高雄市○○區○○路0號中鋼公
      司廠區內101號碼頭工作區，與被告周致生因工作上之事
      宜發生口角衝突，同案被告張嵙鈞突然出現在我後方用拳
      頭搥我的頭之後，我就趕快到該處休息區打110報案，在
      等待警方到場期間，我看到被告周致生氣沖沖地朝我走來
      ，我就打開手機錄影，被告周致生就對我用台語說：「你
      現在是怎樣」、「幹」等語，並搥打我的臉及手機，且有
      以手抱住我的頸部，後來我就掙脫跑到其他休息區休息，
      嗣後又跑到機車棚，發動機車欲離開，被告周致生見狀又
      來追我，抓住我的機車尾部要把我的機車拉倒，拉扯過程
      中因我失去平衡機車傾倒，造成我的左腳被機車腳架割傷
      ，後來我就趕緊牽起機車加速離開現場等語（警卷第10至
      13頁，偵一卷第28至29、41至42、70至71頁，院卷第132
      至145頁）。
　　㈠次查證人藍國桓與被告周致生上揭衝突過後，確至高雄市
      立小港醫院就診，並經診斷受有「左足根淺撕裂傷6公分
      」之傷害，並於左腳踝處攝得相關傷勢，有高雄市立小港
      醫院109年3月11日診斷證明書1份（病患：藍國桓）（警
      卷第14頁）及告訴人藍國桓傷勢蒐證照片2張（警卷第17
      頁）存卷可參，足以補強告訴人之上開證述，被告周致生
      之拉扯行為確實造成告訴人藍國桓受傷。辯護人雖辯稱此
      傷勢與被告周致生拉扯機車之行為無相當因果關係，然按
      所謂相當因果關係，係指依經驗法則，綜合行為當時所存
      在之一切事實，為客觀之事後審查，以所生之結果觀察，
      認為確因某項因素而引起，又從因素觀察，認為足以發生
      此項結果，即可成立；所謂相當性，係指「通常足生此種
      損害」。經查，若任意拉拽機車尾部，通常情形下，均足
      致乘坐機車上之人傾倒，進而可能受傷，足認藍國桓所受
      之上開傷害，依照一般經驗法則，通常在前開環境、條件
      下確會因被告周致生之前開行為引起，且無因果關係中斷
      之情形而有相當性，堪認二者間仍有相當因果關係，故辯
      護人此部分所辯，並無足採。
　　㈡又按行為人對於構成犯罪之事實，預見其發生而其發生並
      不違背其本意者，以故意論，刑法第13條第2項定有明文
      。查機車為二輪交通工具，動輒數十甚或上百公斤，乘坐
      於上需保持一定之平衡始得順利駕駛，若任意拖拽、拉扯
      尾部，均有可能導致騎乘之人因重心不穩，連人帶車傾倒
      ，進而導致與路面或機車零件接觸之傷害，被告周致生係
      有正常智識程度之成年人，對此難以諉為不知，其於上揭
      時地，拉扯證人藍國桓所乘機車尾部，容任證人藍國桓受
      有上開傷勢，足認縱該行為造成藍國桓受傷，亦不違背其
      本意，揆諸上開說明，被告周致生對於此應有不確定故意
      無訛，是辯護人辯稱被告周致生僅是要阻止證人藍國桓離
      開始有上揭拉機車尾部之行為，並無傷害故意云云，亦難
      採認。公訴意旨認此部分被告周致生係出自於直接故意，
      容有誤會，併此敘明。
　　㈢綜上，被告周致生上開犯行堪已認定，辯解亦不足採，應
      依法論科。
二、論罪科刑
　　核被告周致生所為，係犯刑法第277條第1項之傷害罪。爰以
    行為人責任為基礎，審酌被告周致生不思解決糾紛之正當管
    道，逕以犯罪事實欄所載方式傷害告訴人，致告訴人受有左
    足根淺撕裂傷6公分之傷害，已侵害告訴人之身體權，且否
    認犯行，又迄今未與告訴人達成和解，實有不該，應予非難
    ，並考量被告周致生犯罪當時係受與告訴人爭執之刺激，手
    段係以任意拉拽告訴人所乘機車尾部方式為之，併審酌被告
    周致生於審理時自承之家庭、學歷、經濟狀況等一切情狀，
    量處如主文所示之刑，並諭知易科罰金之折算標準。
三、不另為無罪部分
（一）公訴意旨另以：被告周致生與證人藍國桓於上揭時地發生
      口角爭執時，基於傷害之犯意，徒手毆打藍國桓及抱住藍
      國桓頸部，將藍國桓拖行，致藍國桓受有頭部鈍傷合併嘔
      吐腦震盪。因認被告周致生此部分亦涉有刑法第277條第1
      項之傷害罪嫌。
（二）按犯罪事實應依證據認定之，無證據不得認定犯罪事實；
      不能證明被告犯罪或其行為不罰者，應諭知無罪之判決，
      刑事訴訟法第154條第2項、第301條第1項分別定有明文。
      此所謂認定犯罪事實之證據，無論其為直接或間接證據，
      均須達於通常一般人均不致有所懷疑，而得確信其為真實
      之程度，始得據為有罪之認定，若其關於被告是否犯罪之
      證明未能達此程度，而有合理性懷疑之存在，致使無法形
      成有罪之確信，根據「罪證有疑、利於被告」之證據法則
      ，即不得遽為不利被告之認定。又按告訴人之告訴，係以
      使被告受刑事訴追為目的，是其陳述是否與事實相符，仍
      應調查其他證據以資審認。
（三）公訴意旨認被告周致生涉有上開犯行，無非係以被告張嵙
      鈞於警詢及偵訊中之自白、被告周致生於警詢及偵訊中之
      供述、證人即告訴人藍國桓於警詢及偵訊中之證述、證人
      簡子鈞於偵訊中之證述、監視器錄影光碟2片、蒐證及監
      視器錄影畫面翻拍照片共6張、臺灣高雄地方檢察署檢察
      事務官勘查報告1份、高雄市立小港醫院診斷證明書1紙為
      主要論據。
（四）查證人藍國桓與被告周致生前開糾紛後，固前往高雄市立
      小港醫院治療，並經診斷受有頭部鈍傷合併嘔吐腦震盪之
      傷害，有上開高雄市立小港醫院診斷證明書可稽，然經本
      院調閱此部分傷害之相關病歷資料，於急診來診紀錄中，
      除一般之身體檢查外（即院卷第50頁之身體檢查發現），
      並無安排其他儀器進一步檢測證人藍國桓之傷勢情形，除
      此之外，僅有其中來診資訊中之主訴為：病患來診為被打
      .頭.顏面挫鈍傷等資訊（院卷第49至51頁)，足認此部分
      診斷藍國桓受有頭部傷害之主要論據為證人藍國桓之陳述
      ，而無其他證據補強，據此，已難認定證人藍國桓是否確
      實受有該傷勢；另證人藍國桓亦於審判中證稱：被告周致
      生、張嵙鈞都有攻擊我頭部；診斷證明書上記載之「頭部
      鈍傷合併嘔吐腦震盪」部分，我認為被告周致生、張嵙鈞
      都有責任等語（院卷第138、144頁）。是既當時被告周致
      生、張嵙鈞均有攻擊證人藍國桓頭部，即難認定究為何人
      造成證人藍國桓上開傷勢，且檢察官並未認被告周致生、
      張嵙鈞為共犯（院卷第131頁），卷內亦無其他證據足認
      被告周致生、張嵙鈞有傷害之犯意聯絡，是以，依罪證有
      疑應利於被告原則，即不能認定藍國桓所受之頭部鈍傷合
      併嘔吐腦震盪之傷害為被告周致生所造成。本應就此部分
      為無罪之諭知，惟此部分若成立犯罪，與上開被告周致生
      造成證人藍國桓受有左足根淺撕裂傷6公分部分，為接續
      犯之一罪關係，爰不另為無罪之諭知。　　
乙、無罪部分
一、公訴意旨另以：被告張嵙鈞見被告周致生與證人藍國桓於上
    揭時地發生口角爭執時，因心生不滿，竟基於傷害之犯意，
    徒手毆打藍國桓頭部後離去。致藍國桓受有頭部鈍傷合併嘔
    吐腦震盪及左足根淺撕裂傷6公分等傷害。
二、公訴意旨認被告張嵙鈞涉有上開犯行，亦係以前開被告張嵙
    鈞於警詢及偵訊中之自白、被告周致生於警詢及偵訊中之供
    述、證人即告訴人藍國桓於警詢及偵訊中之證述、證人簡子
    鈞於偵訊中之證述、監視器錄影光碟2片、蒐證及監視器錄
    影畫面翻拍照片共6張、臺灣高雄地方檢察署檢察事務官勘
    查報告1份、高雄市立小港醫院診斷證明書1紙為主要論據。
三、查被告張嵙鈞於警詢、偵查及本院中供稱：我當時看到被告
    周致生與證人藍國桓在爭執，我覺得證人藍國桓態度很差，
    所以就從後面拍了證人藍國桓的頭一下，被告周致生叫我離
    開我就離開了，接下來被告周致生與證人藍國桓發生什麼事
    我就不知道了；我從頭到尾只有拍證人藍國桓的安全帽一下
    （警卷第6至9頁，偵一卷第28頁，審訴卷第55至57頁，院卷
    第145、150、154頁）；被告周致生並於警詢時供稱：當時
    我與證人藍國桓在爭執，被告張嵙鈞就打了證人藍國桓的頭
    ，然後證人藍國桓離開我就去找證人藍國桓了等語（警卷第
    2頁）；證人即現場工作人員簡子鈞亦於偵查中證稱：當時
    被告張嵙鈞打了證人藍國桓的頭後，被告周致生才至停車棚
    與證人藍國桓講話等語（偵一卷第41頁），均未提及張嵙鈞
    有何進一步之行為，且證人藍國桓亦無證述遭被告張嵙鈞打
    頭後，被告張嵙鈞有何傷害之繼續犯行，足認被告張嵙鈞當
    時應僅有攻擊證人藍國桓頭部，是證人藍國桓所受之左足根
    淺撕裂傷6公分之傷害應與被告張嵙鈞無關。又證人藍國桓
    是否確受有頭部鈍傷合併嘔吐腦震盪之傷害，已有前述無以
    補強之情形，且根據卷內證據亦無法判斷是否為被告周致生
    抑或張嵙鈞其中何人所造成，被告2人對此部分亦無犯意聯
    絡而成立共犯關係，是就此部分亦難以傷害罪責相繩於被告
    張嵙鈞。
四、綜上，公訴人提出之上開證據，均無法使本院形成被告張嵙
    鈞涉有上開犯行之確信心證，復查無其他積極證據證明被告
    張嵙鈞有為旨揭犯行，揆諸上開說明，就被告張嵙鈞部分自
    應為無罪之諭知。
據上論斷，應依刑事訴訟法第299條第1項前段、第301條第1項前
段，刑法第277條第1項、第41條第1項前段，刑法施行法第1條之
1第1項，判決如主文。
本案經檢察官陳威呈提起公訴，檢察官張靜怡到庭執行職務。
中　　華　　民　　國　　111 　年　　9 　　月　　13　　日
                  刑事第十二庭　審判長法　官  蔡書瑜
                  　　　　　　　　　　法　官  楊甯伃
                  　　　　　　　　　　法　官  蔡有亮
以上正本證明與原本無異。
如不服本判決應於收受送達後20日內向本院提出上訴書狀，並應
敘述具體理由；如未敘述上訴理由者，應於上訴期間屆滿後20日
內向本院補提理由書（均須按他造當事人之人數附繕本）「切勿
逕送上級法院」。
中　　華　　民　　國　　111 　年　　9 　　月　　13　　日
　　　　　　　　　　　　　　　　　    書記官  葉郁庭　　　　　　　　　　　　　　　　　　　
中華民國刑法第277條
傷害人之身體或健康者，處 5 年以下有期徒刑、拘役或 50 萬
元以下罰金。
犯前項之罪，因而致人於死者，處無期徒刑或 7 年以上有期徒
刑；致重傷者，處 3 年以上 10 年以下有期徒刑。